【裁判字號】    99,再,47
【裁判日期】    991117
【裁判案由】    拆屋還地
【裁判全文】
臺灣高等法院民事判決                    99年度再字第47號
再 審 原告  甲○○
訴訟代理人  宋志衡律師
再 審 被告  乙  ○
            丙○○
            丁○○
上列當事人間請求拆屋還地事件，再審原告對於中華民國九十九
年六月八日本院九十八年度上字第八三九號確定判決提起再審之
訴，本院判決如下：
    主      文
再審之訴駁回。
再審訴訟費用由再審原告負擔。
    事實及理由
一、本件再審原告起訴主張略以： 本院98年度上字第839號確定
    判決（下稱原確定判決）對於系爭土地買賣總價金8500萬元
    係包含系爭建物搬遷費500萬元之事實棄置不論 ，亦未說明
    就該項事實不予審究之理由，而再審被告對再審原告在第一
    、 第二審主張系爭建物處分權之代價即為搬遷費500萬元乙
    節從未否認與爭執，確定判決對此重要證據卻漏未斟酌，其
    適用法規顯有錯誤。次按本件經第三審裁定駁回上訴後，伊
    向地政機關取得乙○於91年間移轉系爭土地及系爭建物信託
    予訴外人陳台光之信託契約書及相關登記文件，內載信託之
    目的： 委託陳台光管理、銷售、收受價金，信託契約書第3
    條信託目的：協助本案土地、建物之銷售。 第2條信託財產
    ： （1）土地座落大溪鎮○○段480、482等12筆土地。（2）
    建物標示：桃園縣大溪鎮○○路500號 （該部分未完成第一
    次登記），其買受系爭土地係包括系爭建物之未辦保存登記
    建物在內，故於土地買賣契約書第2條 總價金8500萬元記明
    含搬遷費500萬元， 本項證物足以證明伊對系爭建物有處分
    權，爰依民事訴訟法第496條第1項第1款 及第13款之規定訴
    請再審，聲明求為判決：原確定判決廢棄，該廢棄部分駁回
    再審被告之上訴等語。再審被告則未提出任何聲明及答辯。
二、按民事訴訟法第 496條第1項第1款規定所謂適用法規顯有錯
    誤，係以確定判決所適用之法規，顯然不合法律或與現尚有
    效之解釋或最高法院現尚有效之判例顯然違反者而言，並不
    包括漏未斟酌證據及認定事實錯誤之情形在內，此等事由，
    當事人雖得於判決確定前，據為提起上訴之理由，究與適用
    法規顯有錯誤之情形有間，不得據以提起再審之訴。原確定
    判決之理由欄第四點第四頁已指明再審原告僅買受系爭土地
    ，並未舉證證明取得系爭建物之處分權，該建物原屬乙○所
    有，參照民法第425條之1規定，應認為兩造間有租賃關係存
    在，再審被告並非無權占有，業已就再審原告對於系爭建物
    處分權之主張，依據證據而為事實認定。再審原告指摘原確
    定判決對於系爭土地買賣總價金8500萬元係包含地上物搬遷
    費500萬元之事實棄置不論 ，亦未審究再審被告對此並不爭
    執之等情，其判決適用法規有錯誤云云，係對屬法院職權範
    圍有關如何取捨證據、認定事實之指摘，參照前開說明，顯
    與民事訴訟法第496條第1項第1款規定有間 ，自難認為有該
    款再審理由。
三、次按以民事訴訟法第496條第1項第13款規定為再審理由，除
    須當事人發現未經斟酌之證物者外，尚須以該證物如經斟酌
    ，當事人可受較有利益之裁判為其要件，如該證物縱經斟酌
    ，仍不能認為當事人可受較有利之裁判者，即難認再審之訴
    為有理由。再審原告主張其於本件判決確定後，向地政機關
    取得乙○於91年間移轉系爭土地及地上物信託予訴外人陳台
    光之信託契約書及相關登記文件，從其內容可知信託之目的
    在委託陳台光管理、銷售、收受價金，信託財產包括桃園縣
    大溪鎮○○路500號 之未辦保存登記建物在內，本項證物足
    以證明其對建物有處分權等語。惟查：再審原告於前訴訟程
    序起訴，係主張其為系爭土地之所有權人，基於所有權主張
    排除侵害而請求再審被告拆除上開系爭建物，將土地返還給
    再審原告，有民事起訴狀可稽。再審原告既訴請再審被告拆
    除系爭建物，自以再審被告對系爭建物有所有權或處分權為
    其要件，否則再審原告即難請求再審被告拆屋。再審原告主
    張前開再審理由，指其於判決確定後發現可資證明其對系爭
    建物有處分權之證物存在，若所言非虛，與其在前訴訟程序
    所為再審被告對系爭建物有處分權之主張相違，顯難據而作
    為認定再審原告在前訴訟程序之請求為有理由之依據，該項
    證物縱經斟酌，亦難認為再審原告可受較有利之判決，此部
    分亦顯無再審理由。
四、末按再審之訴顯無再審理由者，得不經言詞辯論，以判決駁
    回之。本件再審原告主張之再審事由，顯無理由，應予駁回
    。爰不經言詞辯論以判決駁回其訴。
五、據上論結，本件再審之訴顯無再審理由。依民事訴訟法第
    502條第2項、第78條判決如主文。
中    華    民    國    99    年    11    月    17    日
                    民事第八庭
                        審判長法  官  黃熙嫣
                              法  官  陳邦豪
                              法  官  李國增
正本係照原本作成。
如不服本判決，應於收受送達後20日內向本院提出上訴書狀，其
未表明上訴理由者，應於提出上訴後20日內向本院補提理由書狀
（均須按他造當事人之人數附繕本）上訴時應提出委任律師或具
有律師資格之人之委任狀；委任有律師資格者，另應附具律師資
格證書及釋明委任人與受任人有民事訴訟法第466條之1第 1項但
書或第2項（詳附註） 所定關係之釋明文書影本。如委任律師提
起上訴者，應一併繳納上訴審裁判費。
中    華    民    國    99    年    11    月    18    日
                              書記官  倪淑芳
附註：
民事訴訟法第466條之1（第1項、第2項）：
對於第二審判決上訴，上訴人應委任律師為訴訟代理人。但上訴
人或其他法定代理人具有律師資格者，不在此限。
上訴人之配偶、三親等內之血親、二親等內之姻親，或上訴人為
法人、中央或地方機關時，其所屬專任人員具有律師資格並經法
院認為適當者，亦得為第三審訴訟代理人。

司法院資訊處製作；財團法人民間司法改革基金會備份。
